臺灣高等法院刑事判決
111年度上訴字第896號
上  訴  人  
即  被  告  羅淑雅


選任辯護人  陳俊隆律師
上  訴  人  
即  被  告  徐誌瑜


選任辯護人  黃文玲律師
            陳忠儀律師
            陳家祥律師
上  訴  人  
即  被  告  曾品皓


選任辯護人  林鈺雄律師(法扶律師)
            劉哲睿律師(法扶律師，解除委任)
上列上訴人因毒品危害防制條例案件，不服臺灣桃園地方法院11
0年度訴字第79號，中華民國110年9月27日第一審判決（起訴案
號：臺灣桃園地方檢察署108年度偵字第34388號、109年度偵字
第10595、18637、18694號），提起上訴，本院判決如下：
    主  文
上訴駁回。
    事  實
一、羅淑雅、徐誌瑜、曾品皓均知悉愷他命、3,4-亞甲基雙氧苯
    基乙基胺丁酮、硝西泮（耐妥眠）（Nitrazepam）分別係毒
    品危害防制條例第2條第2項第3款明定之第三級、第四級毒
    品，不得非法販賣，竟共同基於販賣第三、四級毒品以營利
    犯意聯絡，由徐誌瑜以附表三編號3 所示行動電話內網路社
    交通訊軟體WeChat（下稱微信）帳號「鮪魚」作為聯絡工具
    ，迨於取得毒品後加以分裝，羅淑雅以附表三編號2 所示行
    動電話微信帳號「飛天小女警」上網刊登販售毒品訊息、與
    買家聯繫，曾品皓附表三編號5 所示行動電話微信帳號「皓
    」與羅淑雅、徐誌瑜聯絡後，依指示將毒品交付買家，分別
    於附表二編號1、2所示時間、地點、價金及數量，交易含有
    第三、四級毒品之咖啡包。
二、羅淑雅、徐誌瑜另共同基於販賣第三、四級毒品以營利之犯
    意聯絡，由羅淑雅以其所持用附表三編號2 所示0000000000
    號行動電話連結網際網路後，使用網路通訊軟體Line暱稱「
    麥大仙」（起訴書誤載為「賣大仙」，應予更正）張貼含有
    可提供毒品訊息隱意字句，迨於民國108年12月17日經喬裝
    買家之臺北市政府警察局大同分局警員葉文禮發現，並疑其
    有毒品犯罪之情，旋自108年12月17日13時36分起，經由通
    訊軟體Line與羅淑雅聯繫，探知羅淑雅確有販賣毒品後，即
    佯裝向其購買毒品，雙方並議定12包毒品咖啡包新臺幣（下
    同）6,000元之價額，於108年12月17日18時許在桃園市火車
    站附近交易，葉文禮依約抵達該處並以通訊軟體Line告知羅
    淑雅相約於桃園市○○區○○路00號前，羅淑雅持用附表三編號
    2所示行動電話與徐誌瑜所持附表三編號3所示行動電話聯絡
    ，於同日18時58分許由徐誌瑜駕駛車牌號碼000-0000號自用
    小客車搭載羅淑雅抵達該處，由徐誌瑜將含有愷他命、3,4-
    亞甲基雙氧苯基乙基胺丁酮、硝西泮（耐妥眠）（Nitrazep
    am）等第三、四級毒品咖啡包12包裝在透明塑膠袋中交給葉
    文禮，經葉文禮確認該物為毒品咖啡包後，旋即當場表明警
    察身分逮捕羅淑雅、徐誌瑜而未遂，並扣得如附表三編號1
    至3、5所示之物。
    理  由
壹、證據能力
一、本案作為認定事實所引用被告以外之人於審判外之供述證據
    ，均未經當事人及辯護人於言詞辯論終結前聲明異議，本院
    審酌各該證據資料製作時之情況，亦無違法不當及證明力明
    顯過低之瑕疵，依刑事訴訟法第159條之5規定，認均有證據
    能力。
二、下述資以認定被告犯罪事實之非供述證據，均查無違反法定
    程序取得之情形，依刑事訴訟法第158條之4反面規定，亦具
    證據能力。
貳、實體部分
一、認定犯罪事實所憑之證據及理由：
  ㈠上開犯罪事實，業據被告羅淑雅、徐誌瑜、曾品皓（下合稱
    被告3人，分稱其姓名）於警詢、偵查中、原審及本院準備
    程序及審理時均坦承不諱（108年度偵字第34388號卷㈠〈下稱
    偵字卷㈠〉第19至24、131至135、183至189、316至317頁、10
    8年度偵字第34388號卷㈡〈下稱偵字卷㈡〉第125至129、109年
    度偵字第10595號卷〈下稱偵字卷㈢〉第17至24、37至43、321
    至326、335至341、351至356頁，原審訴字卷第149至162、1
    19至120頁，本院卷第163、180、276頁）。而被告羅淑雅、
    徐誌瑜事實欄二所示犯行，核與證人即查獲警員葉文禮於偵
    查中證述情節相符（偵字卷㈡第81至84頁）。並有臺北市政
    府警察局大同分局警員葉文禮108年12月18日之職務報告書1
    份、該局108年12月17日搜索扣押筆錄暨扣押物品目錄表各2
    份、警方使用LINE語音通話與羅淑雅聯絡譯文表1份、扣案
    毒品咖啡包照片2張、羅淑雅LINE聊天室群組訊息及聊天對
    話內容截圖12張（偵字卷㈠第15至16、55至57、63至65、77
    、79至80、81至85頁）（以上為犯罪事實欄二部分）。另有
    臺北市政府警察局大同分局109年1月31日北市警同分刑字第
    1093001593號函暨所附內政部警政署刑事警察局109年1月10
    日刑紋字第1090002600號指紋鑑定書、徐誌瑜手機00000000
    00號通話紀錄及微信通信軟體中與暱稱「皓」信息紀錄擷圖
    共16張、羅淑雅手機0000000000通話紀錄及微信通信軟體中
    與暱稱「皓」信息紀錄擷圖共10張、徐誌瑜與曾品皓使用微
    信語音留言譯文表1份（以上為犯罪事實欄一部分）附卷可
    佐（偵字卷㈡23至49、61至70頁）。又扣案如附表三編號1所
    示之混合型毒品咖啡包共130包（均為紅色包裝，外觀形態
    均相似，驗前總毛重890.19公克，包裝總重約189.50公克，
    驗前總淨重約700.69公克，因鑑定取用0.56公克），經送鑑
    定結果，均檢出微量第三級毒品愷他命（Ketamine）、3,4-
    亞甲基雙氧苯基乙基胺丁酮（Eutylone）、微量第四級毒品
    硝西泮（耐妥眠）（Nitrazepam）等成分（按微量係為純度
    未達1％，固無法據以估算（總）純質淨重），此有內政部警
    政署刑事警察局109年2月19日刑鑑字第1088027358號鑑定書
    附卷可佐（偵字卷㈡第169頁）。復有扣案如附表三編號1至3
    、5所示之物附卷可查。足認被告羅淑雅、徐誌瑜、曾品皓
    就上揭事實欄一所示犯行；被告羅淑雅、徐誌瑜就上揭事實
    欄二所示犯行，任意性自白均與事實相符，堪予採信。
  ㈡按第三、四級毒品咖啡包，本無一定之公定價格，是其各次
    買賣之價格，當亦各有差異，而或隨供需雙方之資力、關係
    之深淺、需求之數量、程度、毒品之成色、貨源之充裕與否
    、販賣者對於資金之需求程度，以及政府查緝之態度，進而
    為各種不同之風險評估，而為機動性之調整，是其價格標準
    ，自非一成不變，且販賣者從各種「價差」或「量差」或「
    純度」謀取利潤方式，亦有差異，然其所圖利益之非法販賣
    行為目的，則屬相同，並無二致。且按一般民眾普遍認知之
    毒品非法交易，向為政府查禁森嚴且重罰不寬貸，衡諸常情
    ，倘非有利可圖，絕無平白甘冒被重罰風險之理，從而，舉
    凡其有償交易，除足反證其確另基於某種非圖利本意之關係
    外，通常尚難因無法查悉其買進、賣出之差價，而諉無營利
    之意思，或阻卻販賣犯行之追訴。又販賣毒品之所謂販賣行
    為，係行為人基於營利之目的，而販入或賣出毒品而言。販
    賣毒品者，其主觀上有營利之意圖，且客觀上有販賣之行為
    即足構成，至於實際上是否已經獲利則非所問。查被告徐誌
    瑜於原審供稱：我販賣毒品咖啡包，每包獲利大概約180元
    等語；被告羅淑雅於原審供稱：我與徐誌瑜販賣獲利的錢沒
    有在分誰的，我們是一起花用，起訴書起訴的附表二編號1
    、2所示2次販賣毒品，我都有收到錢等語；被告曾品皓於原
    審供稱：我販賣毒品咖啡包有收取車馬費，附表二編號1部
    分取得1,000元，附表二編號2部分，則尚未取得等語（原審
    訴字卷第154至156頁），足徵被告3人確有從中賺取價差而
    牟利之意圖，主觀上確實係基於意圖營利而為販賣毒品之犯
    意甚明。
  ㈢從而，本案事證明確，被告3 人犯行洵堪認定，應予依法論
    科。
二、論罪科刑： 
  ㈠按行為後法律有變更者，適用行為時之法律，但行為後之法
    律有利於行為人者，適用最有利於行為人之法律，刑法第2
    條第1項定有明文。查被告3人（原判決誤載為被告2人）行
    為後，毒品危害防制條例第4條、第9條及第17條於109年1月
    15日經總統公布修正，並於同年7月15日施行，經查：
  ⒈修正前毒品危害防制條例第4條第3項、第4項原規定：「製造
    、運輸、販賣第三級毒品者，處七年以上有期徒刑，得併科
    新臺幣七百萬元以下罰金。製造、運輸、販賣第四級毒品者
    ，處五年以上十二年以下有期徒刑，得併科新臺幣三百萬元
    以下罰金。」修正後則規定：「製造、運輸、販賣第三級毒
    品者，處七年以上有期徒刑，得併科新臺幣一千萬元以下罰
    金。製造、運輸、販賣第四級毒品者，處五年以上十二年以
    下有期徒刑，得併科新臺幣五百萬元以下罰金。」即將罰金
    刑之法定最高刑度分別自7百萬元及3百萬元提高至1千萬元
    及5百萬元，比較新舊法之結果，修正後上開條例第4條第3
    項、第4項既已提高法定刑度，顯非較有利於被告，依刑法
    第2條第1項前段規定，自應適用被告行為時即修正前毒品危
    害防制條例第4條第3項、第4項之規定。
  ⒉本次修正於第9條增訂第3項：「犯前五條之罪而混合二種以
    上之毒品者，適用其中最高級別毒品之法定刑，並加重其刑
    至二分之一。」被告販賣之毒品咖啡包混合第三級、第四級
    毒品，依修正後之法律，加重其法定刑至二分之一，非有利
    於被告，自應適用被告行為時法，即不予爰用修正後增訂之
    毒品危害防制條例第9條第3項之規定。
  ⒊修正前毒品危害防制條例第17條第2項原規定：「犯第四條至
    第八條之罪於偵查及審判中均自白者，減輕其刑。」修正後
    毒品危害防制條例第17條第2項則規定：「犯第四條至第八
    條之罪於偵查及歷次審判中均自白者，減輕其刑。」而增加
    須於「歷次」審判中均自白，始得依該條項減輕之要件。經
    比較新舊法之結果，修正後之法律並未較有利於被告，依刑
    法第2條第1項前段規定，即應適用被告行為時即修正前毒品
    危害防制條例第17條第2項之規定。　
  ㈡學理上所稱「陷害教唆」，屬於「誘捕偵查」型態之一，而
    「誘捕偵查」，依美、日實務運作，區分為兩種偵查類型，
    一為「創造犯意型之誘捕偵查」，一為「提供機會型之誘捕
    偵查」。前者，係指行為人原無犯罪之意思，純因具有司法
    警察權者之設計誘陷，以唆使其萌生犯意，待其形式上符合
    著手於犯罪行為之實行時，再予逮捕者而言，實務上稱之為
    「陷害教唆」；後者，係指行為人原已犯罪或具有犯罪之意
    思，具有司法警察權之偵查人員於獲悉後為取得證據，僅係
    提供機會，以設計引誘之方式，佯與之為對合行為，使其暴
    露犯罪事證，待其著手於犯罪行為之實行時，予以逮捕、偵
    辦者而言，實務上稱此為「釣魚偵查」。查被告羅淑雅、徐
    誌瑜事實欄二犯行，係被告羅淑雅以其所持用0000000000號
    行動電話連結網際網路後，使用網路通訊軟體Line暱稱「麥
    大仙」張貼含有可提供毒品訊息隱意之字句，經喬裝買家之
    警員葉文禮發現，並疑其有毒品犯罪之情，旋經由通訊軟體
    Line與羅淑雅聯繫，探知羅淑雅確有販賣毒品後，即佯裝向
    其購買毒品，雙方並議定交易之數量、價格，及約定交易原
    地點後，羅淑雅持用附表三編號2所示行動電話與徐誌瑜所
    持附表三編號3所示行動電話聯絡，於同日18時58分許由徐
    誌瑜駕駛車牌號碼000-0000號自用小客車搭載羅淑雅抵達上
    址交易地點，由徐誌瑜將含第三、四級毒品咖啡包12包交給
    葉文禮，經葉文禮確認該物為毒品後，旋即當場查獲本案犯
    行，足認羅淑雅、徐誌瑜本即有販賣毒品之故意，且已著手
    實行販賣毒品之行為，惟因警員為辦案所需而無購買毒品之
    真意，致不能真正完成販賣行為，僅能論以販賣毒品未遂罪
    。
　㈢按愷他命、3,4-亞甲基雙氧苯基乙基胺丁酮、硝西泮（耐妥
    眠）（Nitrazepam）分別係毒品危害防制條例第2 條第2 項
    第3 款明定之第三級、第四級毒品，未經許可，均不得持有
    及販賣。核被告3人就事實欄一（即附表二編號1、2）所為
    ，均係犯修正前毒品危害防制條例第4條第3項、第4項之販
    賣第三級、第四級毒品罪（各2罪）；被告羅淑雅、徐誌瑜
    就事實欄二所為，均係犯毒品危害防制條例第4條第6項、第
    3項、第4項之販賣第三級、第四級毒品未遂罪（各1罪）。
    又被告3人於著手販賣第三、四級毒品前，意圖販賣而持有
    第三、四級毒品之低度行為，應為其嗣後著手販賣之高度行
    為吸收，均不另論罪。被告3人就事實欄一（即附表二編號1
    、2）所示各該犯行彼此間；被告羅淑雅、徐誌瑜2人就事實
    欄二所示犯行彼此間，分別具有犯意聯絡及行為分擔，均為
    共同正犯。
  ㈣被告3人就事實欄一（即附表二編號1、2）所示2次犯行，各
    均係同時販賣第三級、第四級毒品，係以一行為觸犯上開二
    罪，為想像競合犯，均應分別從一重論以販賣第三級毒品既
    遂罪；被告羅淑雅、徐誌瑜就事實欄二所示犯行，係同時販
    賣第三級、第四級毒品未遂，係以一行為觸犯上開二罪，為
    想像競合犯，應從一重論以販賣第三級毒品未遂罪。
  ㈤被告羅雅淑、徐誌瑜所犯如犯罪事實欄一（即附表二編號1、
    2）所示2罪、如犯罪事實欄二所示1罪、被告曾品皓所犯如
    犯罪事實欄一所示2罪，犯意各別，行為互殊，均應予分論
    併罰。
　㈥被告羅淑雅、徐誌瑜就事實欄二所示著手於販賣第三級毒品
    犯行之實行而不遂，為未遂犯，均應依刑法第25條第2項之
    規定減輕其刑。
　㈦被告3人就事實欄一（即附表二編號1、2）所示2次販賣第三
    級毒品既遂犯行；被告羅淑雅、徐誌瑜2人就事實欄二所示
    販賣第三級毒品未遂犯行，其等均於警詢、偵查及審判中均
    自白不諱，已如前述，被告3人就事實欄一所示2次販賣第三
    級毒品既遂犯行，均應依修正前毒品危害防制條例第17條第
    2項規定減輕其刑；被告羅淑雅、徐誌瑜就事實欄二所示1次
    販賣第三級毒品未遂犯行，應依法減輕其刑，並遞減之。
　㈧被告徐誌瑜無毒品危害防制條例第17條第1項規定適用：
  ⒈被告徐誌瑜固於原審供稱：我們販賣的毒品來源都是向「陳
    志忠」所購得，臺北市政府警察局大同分局警員有叫我指認
    上游「陳志忠」的照片及口卡，但是警察後來沒有跟我說有
    無查獲等語（見原審訴字卷第154頁）；被告徐誌瑜之辯護
    人於原審亦辯護稱：請求函詢臺北市大同分局及桃園地檢署
    調查被告徐誌瑜有無毒品危害防制條例第17條第1項供出毒
    品來源因而查獲，減輕規定之適用等語。惟按毒品危害防制
    條例第17條第1項規定，供出毒品來源，因而查獲其他正犯
    或共犯者，減輕或免除其刑，旨在於鼓勵被告具體提供其毒
    品上游，擴大追查毒品來源，俾有效斷絕毒品之供給，以杜
    絕毒品泛濫，故須被告供出毒品來源之上手，因而查獲其他
    正犯或共犯者，始可邀減輕或免除其刑之寬典。所謂「供出
    毒品來源，因而查獲」，係指被告翔實供出毒品來源之具體
    事證，因而使有偵查（或調查）犯罪職權之公務員知悉而對
    之發動偵查（或調查），並因而查獲。且必以被告所稱供應
    自己毒品之人與嗣後查獲之其他正犯或共犯間具有關聯性，
    始稱充足。亦即須所供出之毒品來源，與其被訴之各該違反
    毒品危害防制條例犯行有直接關聯者，始得適用上開規定減
    免其刑，並非漫無限制。
  ⒉查被告徐誌瑜固於警詢及偵查中均供稱：我所販賣之毒品咖
    啡包係向陳志忠所購得，我都是使用FACETIME跟他聯繫，我
    舊手機（指門號0000000000行動電話）裡面有留他的地址及
    帳號等語（見偵字卷㈢第22至23、351至352頁），然原審就
    被告徐誌瑜有無供出毒品來源因而查獲上游乙情，函詢相關
    偵查機關後，經臺北市政府警察局大同分局回函載稱：本分
    局並無因犯嫌徐誌瑜供述而查獲毒品上游「陳志忠（或黃世
    忠）」等語；另桃園地檢署回函亦載稱：本案並無因犯嫌徐
    誌瑜之供述而查獲毒品上游等語，有臺北市政府警察局大同
    分局110年5月14日北市警同分刑字第1103016753號函、桃園
    地檢署110年7月29日桃檢俊儉109偵10595字第1109071346號
    函附卷可查（原審訴字卷第187、247頁）。又原審就辯護人
    質疑函詢之對象為「王世忠」而非「黃世忠」乙節，再次向
    相關單位電話查詢後，均經一致回答稱：本案並無因被告徐
    誌瑜之供述而查獲任何毒品來源或上游等情，亦有原審法院
    辦理刑事案件電話查詢紀錄表附卷可佐（原審卷第251頁）
    ，是不論被告徐誌瑜及辯護人所稱之毒品上游為「陳志忠」
    或「王世忠」，本案均無因被告徐誌瑜之供述而查獲上開等
    人之情事，無適用毒品危害防制條例第17條第1項規定減輕
    其刑之餘地。至辯護人提出原審法院107年度訴字第678號刑
    事判決（原審訴字卷第333至347頁，按所提出判決附表資料
    不全），證明另案被告王世忠確有販賣第三級毒品之犯行，
    證明被告徐誌瑜有供出毒品來源因而查獲上游王世忠之事實
    云云，然上開原審法院107年度訴字第678號刑事判決所載王
    世忠自106年8月間至107年4月間之販賣第三級毒品犯行，並
    未認定其有販賣第三級毒品予被告徐誌瑜之事實（本院卷第
    121至137頁），且上開犯罪事實與被告徐誌瑜所涉本案108
    年12月15日之販賣第三級毒品犯行，兩者時間相距甚遠，難
    認與被告徐誌瑜有何關連。縱王世忠有涉犯販賣第三級毒品
    愷他命犯行，亦不足以資為被告徐誌瑜有同條例第17條第1
    項減輕或免除其刑適用之有利認定。
  ⒊被告徐誌瑜之辯護人於本院審理中聲請傳喚證人即臺北市政
    府警察局大同分局偵查佐張勇楠，待證事項為何警察沒有查
    獲被告徐誌瑜供出之毒品來源王世忠（本院卷第192、199頁
    ），然此情，業據張勇楠於本院審理時證稱：被告徐誌瑜犯
    後雖有供出毒品上游，但後續因只有單一指訴，且相關的時
    間無法調閱金流，故無法因其供述而查獲，徐誌瑜固有說出
    毒品交易的時間、地點，我們有去現場勘查過，但沒有其他
    管道可以進行深入的探訪，而時間他只有說到108年某月間
    ，具體的日期是沒有提供的；當時有拿照片給徐誌瑜指認，
    照片是我們去那個地點勘查的部分，是用Google街景圖，有
    無提供徐誌瑜所指訴上游之人的照片供其指認我不太確定，
    這案件接近2年前，我印象中當時只有名字及Google街景的
    部分，當時沒有報請檢方偵辦的原因是因為徐誌瑜提供的情
    資不具體，無從報請檢察官偵辦，徐誌瑜供出毒品來源之人
    的名字，就如原審桃園地院發文詢問我們分局的名字，好像
    是「黃志忠」或「陳志忠」，但確切名字我現在不記得等語
    （本院卷第249至252頁）。依員警張勇楠上揭證述，足認因
    被告徐誌瑜提供的情資不具體，警方無從依其供述因而查獲
    毒品上游至明。縱案外人王世忠有涉犯販賣第三級毒品愷他
    命犯行遭警查獲，亦與被告徐誌瑜本件被訴之各該違反毒品
    危害防制條例犯行無直接關聯性。自無法援為有利於被告徐
    誌瑜之認定。
　㈨無刑法第59條減輕其刑規定適用說明：
　　被告3人及其等辯護人雖均稱：被告等人犯罪情節輕微，有
    情輕法重之情，爰請求依刑法第59條規定減輕其刑等語。惟
    刑法第59條所規定之酌減其刑，必其犯罪有特殊之原因、環
    境或背景，在客觀上足以引起一般人之同情，認即使予以宣
    告法定最低度刑猶嫌過重者，始有其適用。如別有法定減輕
    之事由，應先依法定減輕事由減輕其刑後，猶嫌過重時，始
    得為之；若有2種以上法定減輕事由，仍應先依法定減輕事
    由遞減其刑後，猶嫌過重時，始得再依刑法第59條規定酌減
    其刑。查被告3人不思正途獲取財物，恣意販賣毒品，其行
    為惡性及對社會之危害均屬重大，且被告3人就事實欄一所
    示2次販賣第三級毒品犯行，均各依毒品危害防制條例第17
    條第2項規定減刑；另被告羅淑雅、徐誌瑜就事實欄二所示
    販賣第三級毒品未遂犯行，亦先後依刑法第25條第2項、毒
    品危害防制條例第17條第2項等規定遞減輕其刑，其等3人法
    定刑已有相當減輕，況被告3人無視政府反毒政策及宣導，
    仍為本案販賣毒品犯行，所為嚴重危及國人身心健康及社會
    秩序，復考量其等3人本應依循正軌獲取經濟所得，其販賣
    毒品以求牟利之作為，相較於安分守己正當工作者，顯無法
    引起一般人之同情或憫恕，實難認有何情輕法重之情，即無
    從再依刑法第59條規定，酌減被告3人之刑，被告3人及其等
    辯護人之請求，難認有理由。
三、駁回上訴理由：　　
　㈠原審認被告3人犯罪事證明確，適用修正前毒品危害防制條例
    第4條第3項、第4項、第6項、第17條第2項，毒品危害防制
    條例第19條第1項，刑法第2條第1項前段、第11條、第28條
    、第25條第2項、第55條、第51條第5款、第38條第1項、第3
    8條之1第1項前段、第3項等規定，並以行為人之責任為基礎
    ，審酌被告3人正值青年，本應依循正軌賺取金錢，詎其竟
    不思此為，竟於網路上散佈販賣毒品之訊息，意圖販賣第三
    級毒品予不特定之人牟利，擴大毒品之非法流通，嚴重戕害
    國民身心健康及危害社會治安，情節非輕，所為實屬不該，
    應予非難。然念及3人於偵審中均自白全部犯行，態度尚佳
    ，兼衡被告3人各次販賣毒品咖啡包之數量、價格，就本案
    販賣毒品之角色、分工情形，被告羅雅淑、徐誌瑜所為犯罪
    事實欄二所示犯行，因為警方及時查獲，上述毒品並未因此
    流入市面，所生之危害程度已有減低，暨被告羅淑雅自陳高
    中畢業之智識程度、目前從事業務工作，月入約24,000元、
    家中有父母待其扶養之家庭生活及經濟狀況；被告徐誌瑜自
    陳大學畢業之智識程度、目前從事餐飲業工作，月入約23,0
    00元、家中有祖父待其扶養之家庭生活及經濟狀況；被告曾
    品皓自陳高中畢業之智識程度、目前從事保險業務工作，月
    入約25,000元、家中有祖父母待其扶養、家境清寒之家庭生
    活及經濟狀況，及其等犯罪動機、目的及素行等一切情狀，
    分別量處被告羅淑雅、徐誌瑜各如附表一編號1至3所示之刑
    ，被告曾品皓如附表一編號1、2所示之刑。並載敘被告羅淑
    雅、徐誌瑜均分別販賣第三級毒品2次既遂、1次未遂，每次
    販賣之數量從2包至12包不等，價格從1,000元至6,000不等
    ；被告曾品皓共販賣第三級毒品2次既遂，每次販賣之數量
    約2包至5包，金額從1,000元至2,500不等，且其等均係於一
    定期間內所為，販賣行為時間不長，所犯之罪基本罪質均相
    同，每次犯罪方法、過程、態樣亦大致近似，其責任非難重
    覆之程度較高等情，予以綜合整體評價後，就被告羅淑雅所
    犯如附表一編號1至3所示之罪，所處之刑定應執行有期徒刑
    4年10月；被告徐誌瑜犯如附表一編號1至3所示之罪，所處
    之刑定應執行有期徒刑5年2月；被告曾品皓犯如附表一編號
    1、2所示之罪，所處之刑，定應執行有期徒刑4年。復就沒
    收部分說明：①扣案如附表三編號1所示之混合型毒品咖啡包
    共130包（均為紅色包裝，外觀形態均相似，驗前總毛890.1
    9公克，包裝總重約189.50公克，驗前總淨重約700.69公克
    ，因鑑定取用0.56公克），經送鑑定結果，均檢出微量第三
    級毒品愷他命（Ketamine）、3,4-亞甲基雙氧苯基乙基胺丁
    酮（Eutylone）、微量第四級毒品硝西泮（耐妥眠）（Nitr
    azepam）等成分，有上開內政部警政署刑事警察局109年2月
    19日刑鑑字第1088027358號鑑定書附卷可佐（偵字卷㈡第169
    頁），其中14包是徐誌瑜當場交給警察而被查獲，其他在徐
    誌瑜車上查獲的毒品咖啡包116包是販賣剩下的等情，業據
    被告徐誌瑜供陳在卷（原審訴字卷第154、314頁），是扣案
    之130包毒品咖啡包，係被告羅雅淑、徐誌瑜供販賣及意圖
    販賣而持有之毒品，已構成犯罪，均係屬查獲之違禁物，不
    問屬於犯罪行為人與否，應依刑法第38條第1項規定，於附
    表一編號3所示該次即最後一次販賣第三級毒品未遂罪行項
    下宣告沒收。至承裝上開各該毒品之外包裝，因包覆毒品，
    其上顯留有該毒品之殘渣，衡情難與之剝離，且無析離之實
    益與必要，當應連同該包裝併予宣告沒收；另送鑑耗損部分
    ，既已滅失，自無庸宣告沒收。②扣案如附表三編號2、3、5
    所示之手機各1支，分別係被告3人所有，用以販賣上開毒品
    之聯絡工具，業據其等供述在卷（原審訴字卷第154至156、
    315至316頁），均應依毒品危害防制條例第19條第1項之規
    定，予以宣告沒收。另扣案如附表三編號4所示之手機1支，
    雖係被告徐誌瑜所有，然供私人使用而與本案販賣行為無關
    等情，業據徐誌瑜供述在卷（原審訴字卷第315頁），且無
    證據證明該手機有供本件販賣毒品之用，爰不予宣告沒收。
    ③附表一各編號所示各次販賣毒品之交易金額，均已取得價
    金，除其中編號1部分由被告曾品皓取得報酬1,000元，為其
    犯罪所得外，其餘各次販賣所得價金，均為被告羅淑雅、徐
    誌瑜2人所取得而共同花用等情，業經被告3人供述在卷（原
    審卷第154至156頁），核屬被告3人各次犯罪所得，雖未扣
    案，且被告羅淑雅、徐誌瑜2人分配尚不明確，惟其2人既有
    事實上之共同處分權限，應負共同沒收之責（最高法院104
    年度台上字第3937號判決要旨參照），爰依刑法第38條之1
    第1項前段、第3項規定，分別於附表一各編號所示被告3人
    各次販賣毒品罪刑項下諭知沒收，並於全部或一部不能沒收
    或不宜執行沒收時，追徵其價額。另事實欄二所示販賣未遂
    犯行，因被告羅淑雅、徐誌瑜當場為警查獲而無法取得價金
    ，故未有犯罪所得，尚無沒收之問題。經核原判決認事用法
    均無違誤，量刑亦屬妥適，應予維持。
　㈡被告3人上訴理由：　
　⒈被告羅淑雅上訴意旨略以：被告遭喬裝毒品買家之員警查獲
    後，於警方發覺所持用手機內有跟2位不明人士有聊天紀錄
    ，就當場就承認有2次販賣毒品犯行，被告販賣毒品行為是2
    次既遂1次未遂，請參酌被告犯後態度良好，從輕量刑，且
    被告即將生產，如入監服刑，小孩就沒人照顧，造成社會問
    題，而原審量刑過重，請適用刑法第59條予以酌減刑度，而
    被告一向素行良好，請斟酌給予被告緩刑 給予自新機會云
    云。
　⒉被告徐誌瑜上訴意旨略以：被告對法律認知薄弱，一時觸法
    ，犯下本案，然已於偵、審中均坦承犯行，請考量被告於犯
    後不久即遭查獲獲利有限，造成實害有限，被告有悔悟也有
    愛心捐款，現在的老闆對被告任職表現也給予嘉許，員警張
    勇楠也到庭陳述，被告案發時配合供出毒品上游，至於是否
    可以查獲毒品上游，並非被告所能控制，原審對被告量處刑
    度偏移司法院「量刑資訊系統」刑度範圍外，原審量刑過重
    ，請依刑法第59條再給予被告減刑的機會，給予緩刑機會云
    云。
　⒊被告曾品皓上訴意旨略以：被告自偵、審均有自白，犯後態
    度良好，請審酌被告參與情節僅類似跑腿角色，相較其他2
    位被告的犯罪情節，參與只有2次，僅獲得1千元的加油錢的
    微薄利益，原審判決附表一編號3也沒有參與，但原審對被
    告量刑4 年相對於同案2位被告的量刑並無差異性，認原審
    就被告曾品皓量刑4年有過重的情況，被告參與情節有情輕
    法重，請庭上考量被告現已有正當工作，也真心悔悟，請依
    刑法第59條減輕其刑，並從輕量刑云云。
  ⒋然查：
  ①按法院為刑罰裁量時，除應遵守平等原則、保障人權之原則
    、重複評價禁止原則，以及刑法所規定之責任原則，與各種
    有關實現刑罰目的與刑事政策之規範外，更必須依據犯罪行
    為人之個別具體犯罪情節、所犯之不法與責任之嚴重程度，
    以及行為人再社會化之預期情形等因素，在正義報應、預防
    犯罪與協助受刑人復歸社會等多元刑罰目的間尋求平衡，而
    為適當之裁量。又關於刑之量定，係實體法賦予法院得依職
    權裁量之事項，苟已以行為人之責任為基礎，審酌刑法第57
    條各款所列事項而未逾越法律所規定之範圍，或濫用其權限
    ，即不得任意指摘為違法或不當。本件原審判決就被告3人
    為量刑時，已依上揭規定說明係審酌前揭各項情狀，並已斟
    酌被告等人販賣第三級、第四級毒品之危害性、販毒數量、
    對象人數、素行、坦承犯行之犯後態度、學經歷及家庭狀況
    等一切情狀，對被告羅淑雅、徐誌瑜如附表一編號1至3所示
    犯行各處如附表一編號1至3所示之刑，被告曾品皓量如附表
    一編號1、2所示犯行，量處如附表一編號1、2所示之刑，係
    就被告3人事實欄一所示犯行，依上開修正前毒品危害防制
    條例第17條第2 項規定減輕其刑後，及就被告羅淑雅、徐誌
    瑜事實欄二所示犯行，依修正前毒品危害防制條例第17條第
    2 項、刑法第25條第2項規定遞減輕其刑後，從最低刑度以
    上酌情予以量刑，已屬輕判，並未逾越法定刑度，又未濫用
    自由裁量之權限，亦無明顯過重而違背比例原則、重複評價
    禁止原則或公平正義之情形，自無刑度過重之情。又被告3
    人所犯如附表所示各次犯行，被告羅淑雅原審定應執行有期
    徒刑4年10月；被告徐誌瑜原審定應執行有期徒刑5年2月；
    被告曾品皓原審定應執行有期徒刑4年；分別係在被告3人各
    宣告有期徒刑之最長期以上，各刑合併之刑期以下（即被告
    羅淑雅有期徒刑3年9月＋3年7月＋1年10月＝9年2月；被告徐誌
    瑜有期徒刑3年10月＋3年8月＋1年10月＝9年4月；被告曾品皓
    有期徒刑3年8月＋3年7月＝7年3月），經核並未逾越法律規定
    ，且原審酌衡其等責任非難程度，兼衡其人格特性與矯正效
    益等情，僅酌定被告3人上揭刑度，難認有明顯過重而違背
    比例原則之情形，自屬法院裁量職權之適法行使。
　②被告羅淑雅上訴主張原審未及審酌其遭警查獲，當場即承認
    有販賣毒品犯行，及懷有身孕、日後小孩待扶養等家庭經濟
    因，希冀減輕其刑等情云云。被告徐誌瑜上訴主張其已於偵
    、審中均坦承犯行，原審未考量其為犯罪行為後，未幾即遭
    查獲，獲利、造成實害均有限，且其有悔悟也有愛心捐款，
    現在的老闆對其任職表現給予嘉許，員警張勇楠也到庭陳述
    ，強調其案發時對供出上游，雖未查獲上游，然此非其所能
    控制，原審量刑顯然過重云云。被告曾品皓上訴主張自偵、
    審均有自白，犯後態度良好，其參與情節僅類似跑腿角色，
    僅獲得1千元的加油錢的微薄利益，原審判決附表一編號3 
    販毒其並無參與，但原審定有期徒刑4年顯屬過重云云。查
    原判決已依刑法第57條規定所列事項量處被告3人刑度，未
    逾越法律所規定之範圍，或濫用其權限，業如前述。被告徐
    誌瑜雖供述毒品上游，惟未符合毒品危害防制條例第17條第
    1項減輕其刑規定，亦據論述如前。被告3人此部分上訴意旨
    所指，純屬其等3人個人主觀對法院量刑之期盼與意見，不
    足以認原審判決之量刑有何不當或違法，是其等此部分之上
    訴主張，均無理由。
  ③按刑法第59條所規定之酌減其刑，必其犯罪有特殊之原因、
    環境或背景，在客觀上足以引起一般人之同情，認即使予以
    宣告法定最低度刑猶嫌過重者，始有其適用。被告3人本件
    所為藉由網際網路刊登販賣第三級毒品犯行，對於毒品擴散
    不可謂不重大，其等販賣第三級毒品犯行，已嚴重影響社會
    治安，且危害國民健康，而被告羅淑雅、徐誌瑜、曾品皓本
    件所犯2次販賣第三級毒品既遂罪，均依修正前毒品危害防
    制條例第17條第2項規定減輕其刑，被告羅淑雅、徐誌瑜所
    犯1次販賣第三級毒品未遂罪，已依修正前毒品危害防制條
    例第17條第2項、刑法第25條規定遞減輕其刑，均難認有情
    輕法重，犯情可憫之情形，無法再依刑法第59條之規定酌量
    減輕其刑，已據論述說明如前。上訴意旨此部分所指亦無理
    由。
　④數罪併罰之定應執行之刑，係出於刑罰經濟與責罰相當之考
    量，並非予以犯罪行為人或受刑人不當之利益，為一種特別
    的量刑過程，相較於刑法第57條所定科刑時應審酌之事項係
    對一般犯罪行為之裁量，定應執行刑之宣告，乃對犯罪行為
    人本身及所犯各罪之總檢視，除應考量行為人所犯數罪反應
    出之人格特性，並應權衡審酌行為人之責任與整體刑法目的
    及相關刑事政策，在量刑權之法律拘束性原則下，依刑法第
    51條第5 款之規定，採限制加重原則，以宣告各刑中之最長
    期為下限，各刑合併之刑期為上限，在此上下限之範圍內妥
    適酌定其應執行之刑，但最長不得逾30年，資為量刑自由裁
    量權之外部界限，並應受法秩序理念規範之比例原則、平等
    原則、責罰相當原則及重複評價禁止原則等自由裁量權之內
    部抽象價值要求界限之支配，以求輕重得宜，罰當其責，俾
    符合法律授予裁量權之目的，以區別數罪併罰與單純數罪之
    不同，兼顧刑罰衡平原則。而個案之裁量判斷，除非有全然
    喪失權衡意義或其裁量權之行使顯然有違比例、平等諸原則
    之裁量權濫用之情形，否則縱屬犯罪類型雷同，基於個別化
    裁量之原則，仍不得將不同案件裁量之行使比附援引為本案
    之量刑輕重比較，以視為判斷法官本於依法獨立審判之授權
    所為之量刑裁奪有否裁量濫用之情事，此與所謂相同事務應
    為相同處理，始符合比例原則與平等原則之概念，迥然有別
    。然就定執行刑部分，原審綜合審酌被告3人所犯數罪所反
    映出之人格特性、刑罰暨定應執行刑之規範目的、所犯各罪
    間之關聯性及所侵害之法益與整體非難評價等面向，對於抗
    告人所犯上述併罰罪刑，於法律拘束之外部性及內部性界限
    內，依限制加重原則，分別就被告羅淑雅定其應執行之刑應
    執行有期徒刑4年10月、被告徐誌瑜定其應執行之刑應執行
    有期徒刑5年2月；被告曾品皓定其應執行之刑應執行有期徒
    刑4年，已本於恤刑理念給予適度之刑罰折扣，堪認與法律
    授予裁量權之目的無違，亦無明顯違反公平、比例及罪刑相
    當原則之情形。其等上訴意旨徒以上揭泛詞爭執原裁定酌定
    之應執行刑過重，並請求重新酌定較輕之應執行刑云云，顯
    係對原審量刑職權之適法行使任意指摘，揆諸上揭規定及說
    明，為無理由。
  ⑤至被告徐誌瑜上訴意旨另稱：原審對被告量處刑度偏移司法
    院「量刑資訊系統」刑度範圍外，原審量刑過重云云，然按
    「司法院竊盜案件量刑資訊系統」之資料，雖係蒐集不同個
    案，依統計、分析等方法，計算法院定應執行刑之概數，固
    具法官審理個案參考之價值，惟每個個案犯罪情狀、犯罪人
    格及責任遞減邊際效應有別，尚難據此拘束法院之合法裁量
    ，或進而據以指摘定應執行刑為違法。上訴意旨指稱原審法
    院量刑結果與統計資料未盡相符，指摘原審量刑為違法 自
    無理由。
　⑥本件被告3人經量處上揭刑度，不符緩刑宣告要件，上訴意旨
    所稱請求宣告緩刑，均難認有理由。
　⑦綜上，被告3人執前詞指摘原審未適用刑法第59條酌減其刑及
    量刑過重而提起上訴，均難認有理由，應予駁回。
據上論斷，應依刑事訴訟法第368條，判決如主文。　
本案經檢察官何嘉仁到庭執行職務。
中　　華　　民　　國　　111 　年　　5 　月　　25 　　日
                  刑事第二十五庭審判長法　官  邱滋杉
                                      法　官  陳彥年
                                      法　官  邱瓊瑩
以上正本證明與原本無異。
如不服本判決，應於收受送達後20日內向本院提出上訴書狀，其
未敘述上訴之理由者並得於提起上訴後20日內向本院補提理由書
（均須按他造當事人之人數附繕本）「切勿逕送上級法院」。
                                      書記官  蔡慧娟
中　　華　　民　　國　　111 　年　　5 　　月　　25　　日
附錄：本案論罪科刑法條全文
修正前毒品危害防制條例第4條
製造、運輸、販賣第一級毒品者，處死刑或無期徒刑；處無期徒
刑者，得併科新臺幣2千萬元以下罰金。
製造、運輸、販賣第二級毒品者，處無期徒刑或7年以上有期徒
刑，得併科新臺幣1千萬元以下罰金。
製造、運輸、販賣第三級毒品者，處7年以上有期徒刑，得併科
新臺幣7百萬元以下罰金。
製造、運輸、販賣第四級毒品者，處5年以上12年以下有期徒刑
，得併科新臺幣3百萬元以下罰金。
製造、運輸、販賣專供製造或施用毒品之器具者，處1年以上7
年以下有期徒刑，得併科新臺幣1百萬元以下罰金。
前5項之未遂犯罰之。
附表一：
編號 犯罪事實 行為人 宣告之罪名及沒收 1 如事實欄一、附表二編號1 羅淑雅徐誌瑜曾品皓 羅淑雅共同販賣第三級毒品，處有期徒刑參年玖月。扣案如附表三編號2 所示之物沒收。徐誌瑜共同販賣第三級毒品，處有期徒刑參年拾月。扣案如附表三編號3 所示之物沒收。未扣案犯罪所得新臺幣壹仟伍百元沒收，於全部或一部不能沒收或不宜執行沒收時，追徵其價額。曾品皓共同販賣第三級毒品，處有期徒刑參年捌月。扣案如附表三編號5 所示之物沒收；未扣案犯罪所得新臺幣壹仟元沒收，於全部或一部不能沒收或不宜執行沒收時，追徵其價額。 2 如事實欄一、附表二編號2 羅淑雅徐誌瑜曾品皓 羅淑雅共同販賣第三級毒品，處有期徒刑參年柒月。扣案如附表三編號2 所示之物沒收。徐誌瑜共同販賣第三級毒品，處有期徒刑參年捌月。扣案如附表三編號3 所示之物均沒收。未扣案犯罪所得新臺幣壹仟元沒收，於全部或一部不能沒收或不宜執行沒收時，追徵其價額。曾品皓共同販賣第三級毒品，處有期徒刑參年柒月。扣案如附表三編號5 所示之物沒收。 3 如事實欄二 羅淑雅徐誌瑜 羅淑雅共同販賣第三級毒品未遂，處有期徒刑壹年拾月。扣案如附表三編號2 所示之物沒收。徐誌瑜共同販賣第三級毒品未遂，處有期徒刑壹年拾壹月。扣案如附表三編號3 所示之物沒收。扣案如附表三編號1 所示之物沒收。 
附表二：
編號 時間 地點 毒品數量 交易金額（新臺幣） 購買者 1 108 年12月15日0 時13分至1 時28分間 新竹縣湖口鄉某處 5包 2,500元 不詳 2 108 年12月15日0 時13分至1 時28分間 新竹市中正路某處 2包 1,000元 不詳 
附表三：
編號 品名 數量 所有人/ 持有人 備註 是否沒收 1 混合型毒品咖啡包 130 包 徐誌諭 內政部警政署刑事警察局109 年2 月19日刑鑑字第1088027358號鑑定書：均為紅色包裝，外觀形態均相似，驗前總毛重890.19公克，包裝總重約189.50公克，驗前總淨重約700.69公克，因鑑定取用0.56公克，檢出微量第三級毒品愷他命(Ketamine)、3,4- 亞甲基雙氧苯基乙基胺丁酮(Eutylone)、微量第四級毒品硝西泮(耐妥眠)(Nitrazepam)等成分（見偵字卷㈡第169 頁）。 沒收 2 iPhone手機（白色）（IMEI：000000000000000 ；含門號0000000000號SIM 卡1 張） 1支 羅淑雅  沒收 3 iPhone手機（玫瑰金色）IMEI1 ：000000000000000 、IMEI2 ：000000000000000 ；含門號0000000000號SIM卡1 張） 1支 徐誌諭  沒收 4 iPhone手機（粉金色）IMEI：000000000000000 ；含門號0000000000號SIM 卡1 張） 1支 徐誌諭  否（與本案無關） 5 iPhone手機（粉紅色）（IMEI：000000000000000 ；含門號0000000000號SI M卡1 張） 1支 曾品皓  沒收